臺灣桃園地方法院民事簡易判決
111年度壢簡字第241號
原      告  江信廣  
被      告  賈俊    

上列當事人間請求返還不當得利事件，本院於民國111年6月23日
言詞辯論終結，判決如下：
    主    文
一、被告應給付原告新臺幣捌仟參佰貳拾伍元，及自民國一百一
    十一年六月四日起至清償日止，按年利率百分之五計算之利
    息。
二、原告其餘之訴駁回。
三、訴訟費用(除縮減部分外)新臺幣壹仟貳佰貳拾元，由被告負
    擔新臺幣捌拾玖元，餘由原告負擔。
四、本判決原告勝訴部分得假執行。
五、原告其餘假執行之聲請駁回。
    事實及理由
壹、程序方面
　　按簡易訴訟程序訴狀送達後，原告不得將原訴變更或追加他
    訴，但擴張或減縮應受判決事項之聲明者，不在此限。此見
    民事訴訟法第436 條第2 項準用第255 條第1 項第3 款規定
    自明。經查，本件原告起訴時聲明原為：(一)被告應給付原
    告新臺幣（下同）13萬4,454元，及自起訴狀繕本送達翌日
    起至清償日止，按週年利率5％計算之利息；(二)願供擔保請
    准宣告假執行。嗣於本院民國111年6月23日言詞辯論期日，
    變更聲明為：(一)被告應給付原告11萬4,454元，及自起訴
    狀繕本送達翌日起至清償日止，按週年利率5 ％計算之利息
    ；(二)願供擔保請准宣告假執行，原告所為核屬減縮應受判
    決事項之聲明，與前開規定並無不合，應予准許。
貳、實體方面
一、原告主張：
(一)原告於109年7月17日向被告以25萬元購買車牌號碼000-0000
    號自用小客車(下稱系爭車輛)，並簽訂買賣契約書(下稱系
    爭買賣契約)，而原告係因被告一再保證系爭車輛具有一般
    通常之效用、無瑕疵，遂向被告購買系爭車輛。嗣被告於10
    9年7月24日交付系爭車輛，因被告保證系爭車輛無瑕疵，故
    原告當下並未試車、檢查，然原告受領系爭車輛後於109年7
    月27日駕駛系爭車輛行駛於快速道路時，發現引擎有異音，
    遂至汽車保修廠檢查，保修廠表示系爭車輛引擎故障應即停
    駛，原告即致電被告告知上開情形，被告則向原告表示無問
    題，原告便繼續駕駛系爭車輛，惟後續卻發生多次熄火，原
    告認系爭車輛已無法正常行駛，並有危及其他用路人安全之
    虞，遂送回被告所經營之千里馬汽車保修廠維修引擎。惟後
    續原告繼續駕駛系爭車輛時，又發現引擎外觀大量漏油、發
    生循環潤滑之機油遺漏或耗損、引擎由底殼漏油、引擎汽門
    蓋故障等瑕疵(下稱系爭瑕疵)，陸續請被告檢查維修並支付
    被告檢修費用合計6萬1,000元，然仍有部分瑕疵未仍修復，
    原告便至系爭車輛原廠之保養廠檢修，維修金額約17萬7,40
    0元。
(二)被告出賣與原告之系爭車輛有系爭瑕疵，原告得依民法瑕疵
    擔保之規定主張減少價金，且被告未告知有系爭瑕疵造成原
    告支出被告維修廠維修費用6萬1,000元，及原廠維修費用17
    萬7,400元(經計算折舊後為7萬34,54元)，合計13萬4,454元
    (計算式：6萬1,000元＋7萬34,54元＝11萬4,454元)，扣除被
    告先前已給付之2萬元，原告仍因系爭瑕疵支出11萬4,454元
    之維修費。而系爭買賣契約雖有記載「現況交易、不保證」
    ，惟該內容違反中古車買賣定型化契約不得記載事項第8條
    之規定而無效，被告仍應負瑕疵擔保責任。為此，爰依民法
    第359條之規定請求減少價金11萬4,454元，並依民法第179
    條之規定請求被告返還11萬4,454元之價金。並聲明：如前
    述變更後訴之聲明所示。
二、被告則以：被告於出賣系爭車輛與原告前，已有告知系爭車
    輛有系爭瑕疵，後續會有維修問題，被告詳細告知引擎需修
    理及其他須修理的地方，原告則表示其有配合的維修廠所以
    沒有關係，其可以自己整理，並向被告殺價，系爭車輛當時
    市價約45萬元，原告殺價後用市價一半之價錢購買到系爭車
    輛，原告當時也有試車，所以系爭買賣契約才會載明現況交
    車。嗣後原告駕駛10多天後，向被告表示整理系爭車輛要花
    費7至8萬元，要求被告以成本價幫原告換零件，被告表示原
    告可將系爭車輛賣回給被告，但原告不同意並一直要求被告
    返還價金；又原告提出匯豐平鎮廠之估價單所載之時間，距
    被告交付系爭車輛已相隔一段時間，難認與系爭瑕疵有關等
    語，資為抗辯。並聲明：原告之訴駁回。
三、得心證之理由：
(一)系爭買賣契約有物之瑕疵擔保責任之適用：
　1.按「中央主管機關為預防消費糾紛，保護消費者權益，促進
    定型化契約之公平化，得選擇特定行業，擬訂其定型化契約
    應記載或不得記載事項，報請行政院核定後公告之。」、「
    違反第一項公告之定型化契約，其定型化契約條款無效。該
    定型化契約之效力，依前條規定定之。」消費者保護法第17
    條第1、4項定有明文。又中古汽車買賣定型化契約不得記載
    事項第8條規定「不得約定變更民法上有關瑕疵擔保之期間
    。但有利於買受人者，不在此限。」
　2.原告主張於109年7月17日向被告以25萬元購買系爭車輛，並
    簽訂系爭買賣契約，被告於系爭買賣契約載明「現況交易、
    不保證」等內容，被告並於109年7月24日交付系爭車輛等情
    ，為兩造所不爭執。又原告所提出被告之名片記載「千里馬
    汽車保修廠，營業項目...中古汽車買賣...、賈俊(阿俊)」
    等語(見本院卷第34頁反面)，可知被告為販售中古車輛與消
    費者之中古車業者，揆諸前開說明，系爭買賣契約書雖記載
    「現況交易、不保證」，惟特約免除瑕疵擔保之規定既違反
    前揭應記載事項及不得記載事項之規定，自屬無效，本件自
    有民法瑕疵擔保規定之適用。
(二)被告應負瑕疵擔保責任：
　1.又按物之出賣人對於買受人，應擔保其物依第373條之規定
    危險移轉於買受人時無滅失或減少其價值之瑕疵，亦無滅失
    或減少其通常效用或契約預定效用之瑕疵；出賣人並應擔保
    其物於危險移轉時，具有其所保證之品質；買賣因物有瑕疵
    ，而出賣人依前五條之規定，應負擔保之責者，買受人得解
    除其契約或請求減少其價金。但依情形，解除契約顯失公平
    者，買受人僅得請求減少價金；買賣之物，缺少出賣人所保
    證之品質者，買受人得不解除契約或請求減少價金，而請求
    不履行之損害賠償；出賣人故意不告知物之瑕疵者亦同，民
    法第354條第1項前段、第2項、第359條、第360條分別定有
    明文。是於特定物之買賣，除因解除契約顯失公平者外，買
    受人就出賣人應負物之瑕疵擔保責任之情形，得於解除契約
    、減少價金或請求損害賠償等權利中，擇一行使。
  2.經查，原告主張系爭車輛有系爭瑕疵，其陸續維修系爭車輛
    ，支出被告維修廠維修費6萬1,000元、系爭車輛原廠之保養
    廠維修費17萬7,400元等情，業據其提出系爭車輛買賣契約
    書、千里馬汽車保修廠工作單、匯豐汽車平鎮保養廠結帳清
    單、估價單等為證(見本院卷第25至29頁)，且為被告所不爭
    執，此部分之事實，堪以認定。而被告既自承出賣系爭車輛
    時有告知系爭瑕疵等語，雖為原告否認，由此仍可知被告不
    否認系爭瑕疵於危險移轉時已存在。至被告辯稱已告知系爭
    瑕疵，原告知悉後仍表示購買云云，惟未提出證據以實其說
    ，且觀諸系爭買賣契約亦未記載系爭車輛有系爭瑕疵，自難
    為有利被告之認定。復參原告所提出之109年8月1日千里馬
    保修廠工作單，明確記載維修項目，而該維修日期與被告交
    付系爭車輛之109年7月24日甚為接近，益徵系爭車輛有瑕疵
    ，被告自應負瑕疵擔保責任，是原告依民法第359條之規定
    請求減少買賣價金，自屬有據。 
(三)瑕疵減少價金之金額： 
  1.按買受人因買賣標的物有瑕疵，依民法第359條規定向出賣
    人主張價金減少請求權，一經買受人以意思表示行使，出賣
    人所得請求之價金，即於應減少之範圍內縮減之，出賣人於
    其減少之範圍內，即無該價金之請求權存在。買受人對於因
    此溢付之價金，得依不當得利之法律關係請求返還(最高法
    院109年台上字第2275號民事判決參照)。是買受人因買賣標
    的物有瑕疵，向出賣人請求減少價金後，對於因此溢付之價
    金，自得依不當得利之法律關係請求返還。本件被告就其出
    賣之系爭車輛應負瑕疵擔保責任，已如前述，是原告自得依
    民法第359條之規定請求減少價金，而經原告行使價金減少
    請求權後，被告就上開溢領價金部分即失其法律上之原因，
    就原告而言，自有多付價金之損害，兩者間具有相當因果關
    係，依法原告自得依不當得利之法律關係，請求被告返還溢
    領之價金。
　2.經查，系爭車輛為95年3月出廠，此有車籍資料存卷可參(見
    個資卷)，至原告購買系爭車輛時業已使用逾14年，系爭車
    輛並非新車，衡情必然存有自然耗損之瑕疵，且原告僅以25
    萬元買入，系爭車輛即屬社會交易所稱之中古車，至為明確
    ，原告自不能要求等同新車之品質。另參諸一般常情，汽車
    出廠後，於使用期間難免因人為使用及自然環境等因素造成
    相當程度之耗損，乃屬可預見之事，尤其中古車之車況更難
    與新車相比擬，中古車市場之買賣本不同於新車買賣，此為
    市場上中古車交易之常識，亦為買賣雙方所能預期並以此估
    算車價，因此中古車之通常效用評估，難以如新車般要求在
    相當期間內不出現零件老化或耗損而需維修或更換之情形，
    故除非有明確特約，否則應認中古汽車之出賣人所負瑕疵擔
    保責任，僅在擔保危險移轉即交付時具有中古車通常品質及
    通常效用，至於交付買受人使用後所發生之修繕或更換零件
    情形，則不在出賣人擔保範圍內。易言之，買受人應有買賣
    之中古車交付使用後，中古車之各部零組機件將因老舊而陸
    續不堪使用或損壞之認知。
　3.查系爭車輛於107年7月24日交付原告後，原告109年8月1日
    至被告所營之千里馬汽車保修廠維修系爭車輛費用為51,500
    元，而該維修日期與被告交付系爭車輛與原告之日期僅相距
    8日，堪認屬系爭瑕疵產生之維修費用，自得作為減少價金
    之依據；至原告另提出之千里馬汽車保修廠109年8月26日工
    作單、匯豐平鎮廠110年11月13日、18日、26日、同年12月2
    6日結帳清單、110年11月12日估價單，其距被告109年7月24
    日交付系爭車輛後已經過相當時日，此段期間難免因人為使
    用及自然環境等因素造成相當程度之耗損，而有修繕之必要
    ，故本院自不能單憑上開維修資料所載修繕項目及單價，即
    遽認係被告交付原告系爭車輛時即存有之瑕疵所產生之維修
    費用，殊難以此作為原告請求減少價金之依據。
　4.又原告109年8月1日至千里馬保修廠維修系爭車輛，既係以
    新零件替代舊零件，自應就零件費用計算並扣除折舊，始屬
    公平；依行政院所頒固定資產耐用年數表及固定資產折舊率
    之規定，系爭車輛之耐用年數為5年，依定率遞減法每年折
    舊1000分之369，另依營利事業所得稅查核準則第95條第6項
    規定「固定資產提列折舊採用平均法、定率遞減法或年數合
    計法者，以一年為計算單位；其使用期間未折舊折舊滿一年
    者，按實際使用之月數相當於全年之比例計算之；不滿一月
    者，以月計。」，其最後一年之折舊額，加歷年折舊累計額
    ，其總和不得超過該資產成本原額之十分之九。而上開估價
    單雖未分列零件、工資費用，惟依通常估價行情，估定價額
    應包含零件及工資費用，本院審酌系爭車輛及修復項目，核
    定系爭車輛109年8月1日修復之工資與零件比例應為1：1，
    即零件、工資費用各為2萬5,750元。復查系爭車輛之出廠日
    為95年3月，已如前述，迄原告購買系爭車輛時，已使用逾5
    年，則零件扣除折舊後之修復費用估定為2,575元（計算式
    ：2萬5,750元×0.1＝2,575元），加計工資2萬5,750元，共計
    2萬8,325元（計算式：2萬5,750＋2,575＝2萬8,325元），是
    系爭車輛之修理必要費用應為2萬8,325元
  5.從而，原告依民法第359條請求減少價金自有理由，而系爭
    車輛因系爭瑕疵產生之維修費用為2萬8,325元，則原告得請
    求減少價金之金額於2萬8,325元範圍內為可採，則被告於減
    少價金2萬8,325元範圍內無價金請求權存在，原告自得依民
    法第179條規定請求被告返還。又原告起訴狀自陳被告已給
    付原告2萬元等語，自應就原告得請求之金額予以扣除，是
    以，原告得請求之金額即為8,325元(計算式：2萬8,325元－2
    萬元＝8,325元)。
四、末按給付無確定期限者，債務人於債權人得請求給付時，經
    其催告而未為給付，自受催告時起，負遲延責任。其經債權
    人起訴而送達訴狀，或依督促程序送達支付命令，或為其他
    相類之行為者，與催告有同一之效力。又遲延之債務，以支
    付金錢為標的者，債權人得請求依法定利率計算之遲延利息
    ，而應付利息之債務，其利率未經約定，亦無法律可據者，
    週年利率為5％，民法第229條第2項、第233條第1項前段及第
    203條分別定有明文。經查，上開不當得利債務為未定期限
    之債務，且無約定利率，被告應自受催告時起，負遲延責任
    ，給付法定利率計算之遲延利息，而本件起訴狀繕本於111
    年5月24日寄存送達於被告戶籍地警察機關，有本院送達證
    書在卷可稽（見本院卷第38頁），依民事訴訟法第138條第2
    項之規定，應於111年6月3日起生送達效力，則原告請求被
    告給付上開債務自111年6月4日起至清償日止，按週年利率5
    ％計算之利息，自有理由。
五、綜上所述，原告依民法第359條、第179條之規定請求被告給
    付8,325元，及自111年6月4日起至清償日止，按週年利率5％
    計算之利息，為有理由，應予准許，逾此範圍，為無理由，
    應予駁回。
六、本件原告勝訴部分係就民事訴訟法第427條適用簡易程序所
    為被告敗訴之判決，依同法第389條第1項第3款規定，爰依
    職權宣告假執行。又法院應依職權宣告假執行者，本無庸原
    告為聲請，若原告仍聲請願供擔保宣告假執行者，該聲請僅
    在促使法院職權發動，法院仍係本於職權而宣告，自無庸對
    該聲請為准駁之裁判。至原告敗訴部分，其假執行之聲請已
    失其附麗，爰另為駁回假執行聲請之諭知。
七、本件事證已臻明確，兩造其餘攻擊與防禦方法均與判決結果
    不生影響，不再一一論述，附此敘明。
八、訴訟費用負擔之依據：民事訴訟法第79條。經核本件聲明減
    縮後之訴訟費用額為1,220元，爰依職權確定本件訴訟費用
    負擔額如主文第3項所示。另原告減縮部分之裁判費應由原
    告負擔。
中　　華　　民　　國　　111 　年　　7 　　月　　 7　　日
                  中壢簡易庭      法  官  張博鈞
以上為正本係照原本作成。
如不服本判決，應於送達後20日內，向本院提出上訴狀並表明上
訴理由，如於本判決宣示後送達前提起上訴者，應於判決送達後
20日內補提上訴理由書（須附繕本）。
如委任律師提起上訴者，應一併繳納上訴審裁判費。
中　　華　　民　　國　　111 　年　　7 　　月　　 7　　日
                                  書記官  張季容